【裁判字號】    99,消債更,17
【裁判日期】    990623
【裁判案由】    聲請更生程序
【裁判全文】
臺灣彰化地方法院民事裁定  99年度消債更字第17號
  聲  請  人
 （即債務人）   乙○○
上列當事人因消費者債務清理事件聲請更生，本院裁定如下：
    主      文
債務人乙○○自中華民國99年06月23日下午04時起開始更生程序
。
命司法事務官進行本件更生程序。
    理      由
一、按債務人不能清償債務或有不能清償之虞者，得依本條例所
    定更生程序，清理其債務；債務人無擔保或無優先權之債務
    總額未逾1,200萬元者， 於法院裁定開始清算程序或宣告破
    產前，得向法院聲請更生；法院開始更生程序之裁定，應載
    明其年、月、日、時，並即時發生效力。又法院裁定開始更
    生或清算程序後，得命司法事務官進行更生或清算程序，必
    要時得選任律師、會計師或其他適當之自然人或法人一人為
    監督人或管理人，消費者債務清理條例第3條、第42條第1項
    、第45條第1項、第16條第1項分別定有明文。
二、本件聲請人聲請意旨略以：聲請人前因故積欠無擔保債務達
    新台幣（下同）1,066,862元， 而財產及收入不足以清償債
    務，有不能清償債務之虞情事，前曾於民國（下同）97年07
    月04日與最大債權銀行美商甲○銀行股份有限公司成立前置
    協商，以73期、利率3%、月付16,000元達成協議，但因債務
    人當時每月收入扣除生活必要費用及對未成年子女之扶養費
    ，實不足繳納協商金額，聲請人有不可歸責於己致履行顯有
    重大困難之事由，實非聲請人本意，又聲請人無擔保或無優
    先權之債務總額未逾12,000,000元，復未經法院裁定開始清
    算程序或宣告破產，爰請求准予裁定開始更生程序等語。
三、經查，聲請人所主張之上開事實，業據提出債權人清冊、97
    年債務前置協商之協議書影本、財產及收入狀況說明書、戶
    籍謄本、存摺交易明細、財政部臺灣省中區國稅局財產歸屬
    資料清單、財政部臺灣省中區國稅局95、96、97年度綜合所
    得稅各類所得資料清單、財團法人聯合徵信中心資料、生活
    必要支出清單、支出證明收據等件為證，經核聲請人及受其
    扶養親屬未成年子女之生活必要支出，依聲請人自陳其未成
    年子女每月扶養費為 4,836元，加計其個人之生活支出，依
    內政部社會司公告98年度臺灣省低收入戶最低生活費每人每
    月9,829元之標準計算，共計14,665元【計算式：4,836元＋
    9,829元＝14,665元】。 綜上，衡諸聲請人於協商當時所得
    ，依97年度綜合所得稅各類所得資料清單所示之收入總額38
    , 488元計算，平均每月收入僅為3,207元，縱使依聲請人所
    自陳其97年度收入總額196,000元計算，平均每月收入為16,
    333元，於扣減其上開個人及受其扶養親屬每月合計 14,665
    元之最低基本生活支出後，僅餘 1,668元，其確已無法依原
    協商條件履行一致性協商金額16,000元，又聲請人98年度就
    職於茶太屋日系茶飲概念店，其每月薪資雖為17,280元～19
    ,440元不等，此有聲請人98年一月份至98年十二月份薪資袋
    在卷可稽，則聲請人於扣減上開個人及受其扶養親屬每月之
    最低基本生活費用後，僅餘2,615元～4,775元，仍屬無法依
    原協商條件履行一致性協商金額16,000元，堪信聲請人主張
    之事實為真實，是聲請人應有消費者債務清理條例第151 條
    第5項但書所定 「因不可歸責於己之事由，致履行顯有重大
    困難」之情事。此外，本件復查無聲請人有消費者債務清理
    條例第6條第3項、第 8條或第46條各款所定駁回更生聲請之
    事由存在，則聲請人聲請更生，自屬有據，應予准許，爰依
    上開法條裁定如主文。
中    華    民    國    99    年    6     月    23    日
                        民事第二庭法  官  邱月嬌
以上正本係照原本作成。
本件裁定不得抗告。
本件裁定已於民國99年6月23日下午4時公告。
中    華    民    國    99    年    6     月    23    日
                                  書記官  呂雅惠

司法院資訊處製作；財團法人民間司法改革基金會備份。
